臺北高等行政法院判決　　　　　　　　　　　　　　　九十年度簡字第五二三○號
　　原　　　告　甲○○
　　　　　　　　　　　（送達代收人　許麗紅律師）
　　被　　　告　行政院農業委員會
　　代　表　人　范振宗（主任委員）
右當事人間因老年農民福利津貼事件，原告不服行政院中華民國九十年二月二十一日
台八十九訴字第三七二六二號訴願決定，提起行政訴訟，本院判決如左：
　　主  文
原告之訴駁回。
訴訟費用由原告負擔。
　　事  實
一、事實概要：原告於民國八十八年八月九日經由屏東縣內埔地區農會向被告之受託
    機關勞工保險局（下稱勞保局）申請老年農民福利津貼，經准發給自八十八年八
    月起自八十九年四月止之老年農民福利津貼計新台幣（下同）二七、○○○元。
    嗣勞保局查得其於八十五年八月間已領取公保養老給付，乃以八十九年六月二十
    一日八九保受字第六○○七二三一號函通知原告，以其領取公保養老給付，且於
    八十七年十一月十一日老年農民福利津貼暫行條例修正公布後，始於八十七年十
    二月四日再參加農保，前所領取之八十八年八月至八十九年四月老農津貼計二七
    、○○○元應予繳還。原告不服，提起訴願，遭決定駁回，遂提起行政訴訟。
二、兩造聲明：
　(一)原告聲明：原處分撤銷。
　(二)被告聲明：駁回原告之訴。
三、兩造之陳述：
　(一)原告主張之理由：
    1.原告於老年農民福利津貼暫行條例修正前早已加入農民眷屬保險，該保險與農
      民健康保險屬同一性質，自不排除於該條例適用之外。蓋老年農民福利津貼暫
      行條例之立法意旨既在照顧老年農民生活，增進農民福祉，故於資格之認定發
      生疑義時，應採最有利於人民而為解釋適用。勞保局未對「農民眷屬保險與農
      民健康保險性質相同與否」「為何排除農民眷屬保險適用之理由何在」等疑點
      加以解釋，而逕採不利於原告之解釋加以適用，顯有違法。又老年農民福利津
      貼暫行條例於發布日即施行，未設緩衝期以便要件不符之老年農民可資補正，
      被告於解釋適用時，應審酌申領人是否具備其他積極資格，而作全面之考量，
      若均符合各項積極要件，即應採對申領人最有利、最有保障之解釋而為適用。
    2.原告世代務農，乃實質上、法律上之適法農民；且原告生於二十年五月二十二
      日，於辦理申領時年已六十九歲，已逾法定最低年齡六十五歲，即符合老年農
      民福利津貼暫行條例第三條第一款之要件；又原告係於八十七年十二月四日加
      入農民健康保險，距原告於八十八年八月開始申領老農津貼間已隔七個多月，
      已逾六個月以上之規定，符合該條第二款之要件，是原告係具積極資格條件之
      老年農民，自有該條例之適用，依法有申領、取得老年農民津貼之權利。被告
      逕以該條例第四條第三項排除原告之適用，實與該條例之立法目的相悖，更違
      反法律保障人民行使權利之原則。
　(二)被告主張之理由：
    查原告已於八十五年八月十日領取公保養老給付，有老年農民津貼個人資料查詢
    影本可稽，為其所不否認，而於八十七年十一月十一日老年農民福利津貼暫行條
    例修正公布生效後，原告於八十七年十二月四日始再參加農保，勞保局以其不符
    老年農民福利津貼暫行條例第四條第三項之規定，就原已申准發給之八十八年八
    月至八十九年四月老農津貼計二七、○○○元函請其繳還，依八十七年十一月十
    一日修正公布之老年農民福利津貼暫行條例第三條、第四條第三項及第四項及老
    年農民福利津貼申領及核發辦法第四條規定，並無違誤。
　　理  由
一、原告起訴後，被告代表人於九十一年二月一日變更為范振宗，並已具狀聲明承受
    訴訟，合先敘明。
二、按「本條例所稱老年農民，應符合下列各款資格條件：一、年滿六十五歲。二、
    申領時參加農民健康保險之農民且加保年資合計六個月以上者或已領取勞工保險
    老年給付之漁會甲類會員，且會員年資合計六個月以上者。」「已領取社會保險
    老年給付者，於本條例修正通過後再加入農民健康保險者或加入勞工保險之漁會
    甲類會員，不適用本條例之規定。」「不符本條例資格而領取福利津貼者，其溢
    領之福利津貼應由本人或法定繼承人自事實發生日起三十日內繳還；未繳還者，
    應依法追訴。」為八十七年十一月十一日修正公布之老年農民福利津貼暫行條例
    第三條、第四條第三項及第四項所明定。又「本條例第四條第三項所稱已領取社
    會保險老年給付者，其範圍如下：一、已領取公務人員保險養老給付者。二、已
    領取勞工保險老年給付者。三、已領取私立學校教職員保險養老給付者。四、已
    領取軍人保險退伍給付者。」老年農民福利津貼申領及核發辦法第四條亦有明文
    。
三、查原告於八十八年八月九日經由屏東縣內埔地區農會向被告之受託機關勞保局申
    請老年農民福利津貼，經准發給自八十八年八月起自八十九年四月止之老年農民
    福利津貼計二七、○○○元，惟其係於八十七年十一月十一日老年農民福利津貼
    暫行條例修正公布後之八十七年十二月四日再參加農保，且已於八十五年八月十
    日領取公保養老給付之事實，有老年農民福利津貼申請書、老農津貼個人資料查
    詢資料等件影本在訴願卷可稽，並為原告所不爭執，堪認為真實。是勞保局以其
    不符老年農民福利津貼暫行條例第四條第三項之規定，函請將原已發給老農津貼
    計二七、○○○元繳還，訴願決定予以維持，揆諸首開規定，並無不合。原告主
    張其於老年農民福利津貼暫行條例修正前已加入農民眷屬保險縱然屬實，於其已
    於八十五年八月間領取公保養老給付，始於八十七年十一月十一日老年農民福利
    津貼暫行條例修正公布後之八十七年十二月四日再參加農民健康保險之事實不生
    影響，依法應不適用前開暫行條例關於老年農民資格及得領取老農津貼之規定，
    原告主張其符合該暫行條例第三條所定資格云云，並無可採。至於法條有無緩衝
    期，乃立法之問題，與被告應否考量無關，原告既與法律規定不符，即無採最有
    利解釋為適用之可言。從而原處分及訴願決定均無違誤，原告仍執前詞聲請撤銷
    原處分，為無理由，爰不經言詞辯論予以駁回（本件適用簡易訴訟程序）。
四、據上論結，本件原告之訴為無理由，依行政訴訟法第二百三十三條第一項、第九
    十八條第三項前段，判決如主文。
中　　華　　民　　國　　九十一　　　年　　　九　　　月　　　九　　　    日
                 臺 北 高 等 行 政 法 院   第 四 庭
                                 法  官　  楊 莉 莉
右為正本係照原本作成。
本件以訴訟事件所涉及之法律見解具有原則性者為限，始得於本判決送達後二十日
內向本院提出上訴狀並表明上訴理由，如已於本判決宣示後送達前提起上訴者，應
於判決送達後二十日內補具上訴理由（均按他造人數附繕本），且經最高行政法院
許可後方得上訴。
中　　華　　民　　國　　九十一　　　年　　　九　　　月　　　九　　　    日
            　　　　　　　　     書記官    黃 舜 民
